臺灣高等法院民事裁定　　　　　　　　　96年度抗字第1852號
抗　告　人　汎亞有限公司
法定代理人　甲○○
抗告人因與謝淑吟即益連工業社等間因給付貨款強制執行，抗告
人聲明異議事件，對於中華民國96年10月18日臺灣新竹地方法院
96 年度執聲字第2202號所為裁定提起抗告，本院裁定如下：
    主  文
抗告駁回。
抗告程序費用由抗告人負擔。
    理  由
一、本件抗告人聲明異議意旨略以：本件強制執行之執行名義即
    原法院94年度竹東簡字第183號民事判決，縱已確定，然有
    可議之處，且債權人仍未將買賣標的之模具修復至買賣契約
    約定之品質，達到應有之價值，抗告人因而解除契約，並無
    不合。其並已對債權人提出再審之訴，依強制執行法第14條
    第2項規定，債權人不能對之強制執行。又其於96年10月11
    日受執行法官及書記官之指示修改96年8月8日之民事再審之
    訴續行訴訟聲請狀為再審之訴，及書寫聲請停止強制執行狀
    始能停止拍賣，其依要求辦理，送交櫃臺，副本簽收出示書
    記官過目即可，事後卻告知已拍賣完成。其應法官要求召開
    協商，口頭同意由法官與得標人、債權人談判，由抗告人補
    償得標者與債權人權益，始能取回抗告人財產，然抗告人實
    於當日下午2時10分即要求書記官停拍，書記官卻不為所動
    ，是抗告人聲明不承認96年10月11日當日所簽署之任何文件
    ，本件拍賣程序既違法而不成立，自應撤銷之等語。
二、原法院以：債權人所執之執行名義為民事確定判決，執行法
    院就該判決已無實質審查權，抗告人不得再就該判決之實體
    理由主張該執行名義不得執行。雖抗告人曾提起再審之訴，
    然該訴已遭駁回確定（原法院96年度竹東再簡字第3號、96
    年度再簡抗字第1號），其雖於96年8月8日提起再審之訴續
    行訴訟聲請狀，然與強制執行法第18條規定得停止執行之情
    形不符，尚難認債權人所提執行名義有不得強制執行之情事
    。其雖又主張於拍賣期日下午於拍賣前向法院以口頭要求停
    止執行，因其未同時提出符合強制執行法第18條所定得停止
    執行之資料以供審酌，於開標前又未補正。而其所另提債務
    人異議之訴已經撤回，所為停止執行之聲請亦遭駁回（原法
    院96年度竹簡聲字第121號），是原法院執行處以拍賣程序
    並無無效或得撤銷之理由，或有得停止執行之原因，因而駁
    回抗告人之聲明異議等語。
三、抗告意旨略以：本件強制執行執行名義之原確定判決確有問
    題，債權人並未收到買方之驗收單，會記帳無法入帳，賣方
    何能請款？其於出國前已告知法官，並說明債務處理態度，
    要求爾後之審查程序應中止。法官雖將之駁回，然彼時抗告
    人在國外，並未收到該通知，部分廠房承租人肯威國際有限
    公司亦未獲告知。抗告人係於返國後前往警局領取，始知前
    情。抗告人於拍賣程序開始前，要求書記官停止拍賣，書記
    官竟拖延50分鐘，因而使抗告人不及辦理聲請停止執行之書
    狀。難道書記官不知正確程序，書狀不能事後補正？致令抗
    告人之財產遭拍賣確定。又抗告人所提再審之訴續行訴訟聲
    請狀，至今未獲裁定，表示案件已合法存在，並有新的再審
    之訴。抗告人又另聲請停止執行，內容已載明聲請提供擔保
    。又本件拍賣標的一旦拍賣確定，勢難回復原狀，必影響兩
    家中小企業生計及數十家協力廠商信用往來，不可不慎等語
    。
四、按強制執行須依執行名義為之，即其必須先有執行名義，於
    後始得為強制執行；而執行名義，無論其為終局判決或假扣
    押、假處分、假執行之裁判，抑或和解筆錄、調解筆錄及公
    證書等等，均須依據法定程序方能取得，並須經執行法院為
    形式上之審查，認其無不合法之情形，且其據以執行之執行
    名義確屬存在者，始能開始強制執行。是以強制執行程序開
    始後，除法律另有規定外，自不停止執行，必至執行名義實
    現而後已。此觀強制執行法第四條、第十八條第一項規定自
    明。惟於債務人有回復原狀之聲請，或提起再審或異議之訴
    ，或對於和解為繼續審判之請求，或提起宣告調解無效之訴
    、撤銷調解之訴，或對於第四條第一項第五款之裁定提起抗
    告時，一方面為避免債務人因繼續強制執行而有受害之虞；
    一方面為確保債權人因債務人聲請停止強制執行不當可能遭
    受之損害得獲賠償，強制執行法第十八條第二項乃規定法院
    因必要情形或依債務人之聲請定相當並確實之擔保，得為停
    止強制執行之裁定，以兼顧債權人與債務人雙方之權益。此
    項擔保之提供，既非擔保債務人所負之原債務得予履行，自
    未增加債務人額外之負擔。次按當事人或利害關係人，對於
    執行法院強制執行之命令，或對於執行法官、書記官、執達
    員實施強制執行之方法，強制執行時應遵守之程序，或其他
    侵害利益之情事，固得於強制執行程序終結前，為聲請或聲
    明異議，但執行程序一經終結，即不容再有所主張，此觀強
    制執行法第12條第1項前段規定自明（最高法院37年上字第
    7672號判例參照）。
五、本件強制執行，係由債權人執原法院94年度竹東簡字第183
    號民事簡易判決為執行名義聲請執行。該判決係法官經過實
    體審查，依據法定程序，始令其確定。債權人執之，聲請執
    行，執行法院為形式上之審查，認其無不合法之情形，且其
    據以執行之執行名義確屬存在者，始能開始強制執行。至於
    當事人間所存之實體爭執，包括買賣標的是否有瑕疵？是否
    經買方驗收？等實體爭執，非執行法院所得審究，亦即執行
    法院不能徒憑債務人所作有關判決之實體爭執駁回債權人強
    制執行之聲請，遑論遽爾停止執行。既已開始強制執行，必
    有強制執行第18條所規定之各項情形，法院因必要或因聲請
    並命債務人供相當及確實之擔保，得停止執行，亦即在該情
    形下，法院仍得審究是否確有必要停止執行。而本件抗告人
    雖提起所謂再審之訴（原法院96年度竹東再簡字第3號、96
    年度再簡抗字第1號）並曾聲請停止執行（原法院96年度竹
    簡聲字第121號），然均經駁回確定。所提再審之訴續行訴
    訟聲請狀，並非強制執行法第18條所規定得停止之原因，執
    行法院不能單憑抗告人口頭要求停止執行，以期迅速終結，
    俾免遲延之流弊，而致損及債權人之權益。至於肯威國際有
    限公司非本件當事人，法院將通知或裁定無送達予其之義務
    ，其亦非抗告人之受雇人或同居人，亦不得代抗告人收受送
    達，是法院文書未送達肯威國際有限公司，亦無違誤之處。
    又本件拍賣程序既已終結，抗告人不能再就拍賣程序聲明異
    議，亦不能聲請撤銷該拍賣程序。從而，原執行法院裁定駁
    回抗告人對之所為之聲明異議，經核並無不合。抗告論旨仍
    執前詞指摘原裁定不當，求予廢棄，非有理由。
六、據上論結，本件抗告為無理由，爰裁定如主文。
中　　華　　民　　國　　96　　年　　11　　月　　30　　日
                    民事第十四庭
                        審判長法　官  張  蘭
                              法  官  鄭純惠
                              法  官  袁靜文
正本係照原本作成。
不得抗告。
中　　華　　民　　國　　96　　年　　12　　月　　3 　　日
                              書記官  明祖星
